【裁判字號】    92,交抗,66
【裁判日期】    920522
【裁判案由】    違反道路交通管理處罰條例
【裁判全文】
臺灣高等法院交通事件裁定                          九十二年度交抗字第六六號
    抗  告  人  台北市交通事件裁決所
    代  表  人  乙○○
    受 處 分人  甲○○
右抗告人因違反交通管理處罰條例案件，不服台灣台北地方法院中華民國九十一年十
二月三十一日裁定（九十一年度交聲字第四一四號；原處分案號：北市裁三字第裁二
二─ＡＸＸ○九八九二號），提起抗告，本院裁定如左：
    主  文
原裁定撤銷，發回台灣台北地方法院。
    理  由
一、本件原裁定略以：原處分機關，認定受處分人於民國九十一年十一月五日十時許
    ，駕駛車號ＤＯＵ—四四二號輕型機車，沿台北市○○街由西往東方向行駛至肇
    事地點，其前車頭與沿錦州街四二六巷自南往北由趙健仲所駕駛車號ＣＪＣ─四
    一六號重型機車之左側車身發生碰撞而肇事。案經台北市政府警察局交通警察大
    隊第四組員警張志宗到場處理並繪製現場圖，員警呂紹章研判肇事原因之結果，
    認定受處分人有左方車未讓右方車先行及違反道路交通安全規則因而致人受傷之
    違規情事，台北市政府警察局交通大隊乃以受處分人違反道路交通管理處罰條例
    第四十五條第九款及第六十一條第三項規定當場掣單舉發，原處分機關遂依道路
    交通管理處罰條例第四十五條第九款、第六十三條第一項第一款等規定，於九十
    一年二月二十六日裁處受處分人新台幣六百元之罰鍰，並記違規點數一點。受處
    分人雖不否認於右揭時間，因駕駛車號ＤＯＵ—四四二號輕型機車，自台北市○
    ○街由西往東方向行駛至交岔路口後，在右開地點與自南往北車號ＣＪＣ─四一
    六號由趙健仲所駕駛重型機車左側車身發生碰撞之事實，但辯稱：伊行經錦州街
    時，突由錦州街巷內高速衝出一輛機車，因驚嚇而頂上了此車，而錦州街為十二
    公尺道路，交通頻繁，應為主幹道路，而四二六巷則為支幹道路，伊並未違反交
    通安全規則云云。經查：原處分機關據以認定受處分人上開違規情事之肇事現場
    ，有臺北市政府警察局交通警察大隊函內所附之道路交通事故調查報告表在卷足
    考，依該調查報告表內之事故現場圖顯示臺北市○○街與錦州街四二六巷，係為
    幹道與支道之關係甚明，依前開說明，自不受「左方車應讓右方車先行」規定之
    限制，更無違反上開道路交通安全規則肇事致人受傷之處罰規定之適用。原處分
    機關疏未注意及此，徒以二車行經未劃分幹支線道之交岔路口肇事，左方車即屬
    違反道路交通安全規則前開規定云云，認受處分人有道路交通管理處罰條例第四
    十五條第九款、第六十一條第三項之違規行為而與裁罰，自有未洽，因而認受處
    分人聲明異議為有理由，而裁定將原處分撤銷，另諭知受處分人不罰等語，固非
    無見。
二、抗告意旨略以：
        車沿錦州街西向東行駛至肇事地點，其前車頭與沿錦西街向東行駛至肇事地
        點其前車頭與沿錦州街四二六巷南向北方向行駛之CJC---四一六重型機車左
        側撞及而肇事，經警舉發「一、左方車未讓右方車先行。二、違反道路交通
        安全規則因而肇事致人受傷。」
        第五十九條、第一七二條、第二一一條、第二二四條規定，設有「閃光黃燈
        」屬幹道，設有「閃光紅燈」、「停」「讓」標誌及「讓」字標線屬支道車
        。按道路交通安全規則第一百零二條第一項第二款規定：「車輛行至無號誌
        或號誌故障而無交通警察指揮之交叉路口，支線道車應暫停讓幹線道車先行
        。未劃分幹、支線或同為幹線道或支線道者，轉灣車應暫停讓直行車先行；
        如同為直行車或轉彎車者，左方車應暫停讓右方車先行。」本案依道路交通
        事故調查表指出，現場無閃光號誌，無停、讓標誌及讓字標線，故無幹、支
        道之分。車輛行至該路口，同為直行車時，左方車應讓右方車先行。被處分
        人駕車沿錦州街向東行駛至該路口與沿錦州街與沿錦州街四二六巷南向北行
        駛之被害人發生碰撞，被處分人行向屬左方車，被害人行向屬右方車，被處
        分人違反道路交通安全規則第一○二條第一項第二款規定甚明。
        交通頻繁，應為主幹道路，而四二六巷則為支幹道路，有違道路交通標誌標
        線號誌設置規則律定幹支道之標準。爰請撤銷原裁定，更為適當之裁定等語
        。
三、本院查原裁定據以推翻原處分機關所認定本件肇事原因係因異議人駕車在未劃分
    幹、支線之交叉路口，同為直行車，異議人為左方未暫停讓右方車先行之規定，
    違反道路交通安全規則因而致人受傷之違規情事，無非係以異議人聲明異議辯稱
    ：台北市○○街為十二公尺道路，交通頻繁，應為主幹道路，而四二六巷則為支
    幹道路，伊並未違反交通安全等語。以及依臺北市政府警察局交通警察大隊函內
    所附之道路交通事故調查報告表現場圖中顯示臺北市○○街與錦州街四二六巷，
    係為幹道與支線道之關係，並不受「左方車應讓右方車先行」規定之限制，更無
    違反上開道路交通安全規則肇事致人受傷之處罰規定之適用為主要論據。然本院
    查依卷附上開道路交通事故調查報告表現場圖顯示，異議人所行駛之路線台北市
    ○○街由西往東方向在與錦州街四二六巷交叉路口前，為雙向各一線道，各寬四
    點三米，合計路寬為八點六米，至於趙健仲所駕駛之重型機車行駛路線即台北市
    ○○街四二六巷由南往北方向，其路面亦為雙向各一線道，各寬四米，合計路寬
    為八米，依此雙方行駛道路均係雙向各一線道，且寬度錦州街四二六巷僅比錦州
    街少零點六米。另依警製交通事故分析研判表調查分析欄亦載明：「該路口無號
    誌未劃分幹支道」等語。原裁定逕行採納異議人聲明異議所指錦州街為寬十二公
    尺道路，交通頻繁，應為主幹道路，而四二六巷則為支幹道路等語，與卷附上開
    道路交通事故調查報告表現場圖所劃路寬及警製交通事故分析研判表調查分析欄
    記載不符。究竟上開肇事路口有無區○○道或支線道？仍屬不明，抗告意旨堅指
    肇事現場無閃光號誌，無停、讓標誌及讓字標線，故無幹、支道之分，故車輛行
    至該路口，同為直行車時，左方車應讓右方車先行等情，是否屬實？原審非不得
    向台北市政府交通主管單位查明，以為認定憑據，遽認臺北市○○街與錦州街四
    二六巷，係為幹線道與支線道之關係，而裁定受處分人不罰，容有未洽，抗告人
    據此指摘原裁定不當，為有理由，爰由本院將原裁定撤銷，發回原裁定法院更為
    詳察。
四、據上論結，應依道路交通案件處理辦法第二十六條，道路交通管理處罰條例第八
    十九條，刑事訴訟法第四百十三條，裁定如主文。
中      華      民      國    九十二    年      五      月    二十二    日
                              台灣高等法院交通法庭
                                  審判長法  官  陳  正  雄
                                        法  官  許  宗  和
                                        法  官  許  錦  印
右正本證明與原本無異。
不得再抗告。
                                        書記官  楊  妙  恩
中      華      民      國    九十二    年      五      月    二十六    日


司法院資訊處製作；財團法人民間司法改革基金會備份。
